【裁判字號】    92,上易,694
【裁判日期】    920722
【裁判案由】    恐嚇取財等
【裁判全文】
臺灣高等法院高雄分院刑事判決                    九十二年度上易字第六九四號
    上訴人
    即被告    乙○○
  選任辯護人  林慶雲    律師
              侯勝昌
              董明正
右上訴人因恐嚇取財等案件，不服臺灣高雄地方法院九十年度易字第一六二○號中華
民國九十二年三月廿七日第一審判決（起訴案號：臺灣高雄地方法院檢察署八十九年
度偵字第四四五五、七七二五號），提起上訴，本院判決如左：
      主  文
上訴駁回。
      事  實
一、乙○○因得知其姓名年籍不詳之成年友人「林振芳」與任職聯合太平洋多媒體股
    份有限公司（下稱太平洋公司）總經理甲○○間有糾紛產生（「林振芳」部分由
    臺灣高雄地方法院檢察署檢察官另案偵查），即向「林振芳」表示願代為解決，
    二人基於共同意圖為自己不法所有之犯意聯絡，由「林振芳」在乙○○不知情之
    狀況下，提供未經戴昌司同意及授權開戶之世華聯合商業銀行苓雅分行（下稱世
    華銀行苓雅分行）000000000000000000號帳戶、泛亞商業銀
    行苓雅分行○七八一四號帳戶之金融卡各一枚及戴昌司失竊之身分證一張，以為
    匯款所用。而乙○○即分別於民國八十九年一月十七日下午三點五分許、十八日
    下午一時五分許、二十日下午二時四十分許、二十一日十二時三十六分許、同日
    下午三時許、二十四日上午十一時三十四分許、十二時一分許、下午三時十分許
    、下午三時二十八分許、下午四時十五分許，先後以公共電話或其所有0000
    000000號行動電話接續撥打甲○○所有0000000000號行動電話
    ，恐嚇甲○○交付新臺幣（下同）二百萬元，並以臺語稱：不要報警，因為抓得
    到一個，也抓不到全部，如報警後須躲一輩子就真悲哀，另其係求財，甲○○是
    求平安，一個仇人好像埋顆定時炸彈，人有時會發生車禍，出個車禍半身不遂後
    ，再多錢也無用等語，以前述將來惡害之言詞通知甲○○，致使甲○○心生畏佈
    ，因而於八十九年一月十九日下午三時四十分許報警處理，經警循線追查，並指
    示甲○○依乙○○之通知於八十九年一月二十四日下午匯款五萬元至前開世華銀
    行苓雅分行戴昌司之帳戶內，該款項旋於同日下午在大眾銀行北桃園分行為「林
    振芳」領取完畢，嗣於同日下午四時三十五分許，乙○○正在高雄市苓雅區○○
    ○路一百六十二號阮綜合醫院內又以公共電話與甲○○通話時，為警循線當場查
    獲，並扣得乙○○所有供恐嚇所用之「易利信」ＰＨ三八八型行動電話一具（含
    0000000000號ＳＩＭ卡一片）。
二、案經內政部警政署刑事警察局移送臺灣臺北地方法院檢察署呈請臺灣高等法院檢
    察署檢察長核轉臺灣高雄地方法院檢察署檢察官偵查起訴。
      理  由
一、訊之上訴人乙○○固不否認於右揭時、地撥打被害人甲○○上揭行動電話洽談匯
    款及收受上開身分證及金融卡等情，惟矢口否認涉有何恐嚇取財之犯行，辯稱：
    我係得知「林振芳」因公關費（工程費）糾紛，甲○○欠「林振芳」二百萬元工
    程費，甲○○未給付，「林振芳」唆使他人打傷甲○○後，乃勸阻「林振芳」勿
    訴諸暴力，可由我出面協調，以解決雙方之糾紛，故我並無為自己或第三人不法
    所有之意圖，我雖數次與甲○○電話聯絡，惟均未有任何恐嚇之言詞及犯意，且
    由卷附電話錄音帶譯文亦不能證明我有恐嚇之犯行，又以我過去之身分、經歷及
    行為動機、模式而言，應無恐嚇取財之犯行，甲○○匯款五萬元至上開帳戶，並
    非因我出言恐嚇，乃係應警方之要求，與刑法第三百四十六條第一項規定恐嚇取
    財罪之構成要件不符云云。惟查：
（一）上訴人乙○○先後於事實欄所載之時間，接續多次以公共電話或其所有000
      0000000號即扣案之行動電話撥打甲○○所有0000000000號
      行動電話，通話內容先後以臺語：「‧‧‧時到阮也沒法度，見面大家卡歹看
      」（詳本案偵字第七七二五號卷卅三頁）、「‧‧‧你現在考慮好，你要接受
      還是不接受，你這一條錢是甘願要付還是不要付，總是麥解決這個恩怨這樣而
      已，但是你不要去想要去搞那些有的沒有的，想到說今納日講要邀我出去，加
      想講要去報警，還是說我給你口座（戶頭）你聯絡好，講要去查，這都沒效啦
      ，今納日咱頭家有法度接受這款的工作，做這樣的代誌，大家都托白的啦，敢
      有擔當來作這款的代誌，對不對，像你要作那樣的事情，我們有辦法預防你，
      但是我們要做的代誌你沒辦法預防‧‧‧」（詳前卷第卅三、卅四頁）、「這
      樣我跟你講，你也可以回去以後躲起來，可以躲多久就多久」（見前卷第卅四
      頁）、「今天搞那些有的沒的，想要來報警啦，想要跟我們見面有的沒的‧‧
      ‧變成和阮結怨沙變兩條‧‧‧」（詳前卷第卅五頁）、「‧‧‧就算你報警
      捉也只能一個，你無法度捉全部‧‧‧」（見前卷第卅五頁）、「‧‧‧你就
      要躲一世人你就悲哀‧‧‧」（詳前卷第卅五頁）、「‧‧‧阮是求財，你是
      求平安啦」（見前卷第卅六頁）、「‧‧‧你今納日有三十萬你就匯三十萬，
      有五十萬你就匯五十萬，你那給我匯二百萬，阮都總平安拿到的話，我自然自
      頭到尾跟你交帶‧‧‧」（前卷第卅六頁）、「‧‧‧江湖中講那個人拿人錢
      財與人消災啦」（前卷第卅七頁）、「給你自己去化解，這樣，以後咱們若是
      說沒這樣防範時陣，好像身軀邊一個冤仇人好像埋一顆定時炸彈啦」（詳前卷
      第四○頁）、「‧‧‧你真去報案時鎮喔，也不一定捉我們得到」（前卷第四
      ○頁）、「‧‧‧但是你所面對的從此會，你躲什麼也是防不了‧‧‧」（前
      卷第四○頁）、「你就反正講歹聽一點，你付這些錢，我就跟你掛保證後面沒
      代誌啦」（見前卷第五十二頁）、「若咱人有時候發生車禍時陣，對抹對，賣
      講啥，出一個車禍，咱兩邊腦筋要斷起來，出一個車禍，半身不遂，那個時候
      擱再多錢嘛無效，對抹對」（詳前卷第五十二頁）、「在那個時陣若有人叫你
      花一些錢，保你平安，你一定趕緊去付」（前卷第五十二頁）等言詞告知甲○
      ○，此部分業經被害人提出錄音帶三捲及錄音帶內容譯文一份為證（詳前開偵
      卷第卅二至五十二頁），該錄音帶內容與譯文並經原審會同上訴人及辯護人侯
      勝昌律師勘驗屬實，有九十一年一月三十日原審勘驗筆錄附卷可稽（原審卷第
      二○七頁），而上訴人亦坦承上開電話及內容確為其所撥打、通知予甲○○等
      語屬實（見原審卷第三二六頁）。是由前述上訴人乙○○通知甲○○之言詞觀
      之，被害人如未給付相當之金額，則被害人必須躲一輩子，且未必能逃過其等
      （江湖人）之追查，且在無防範時，任何時候均可能發生車禍而導致半身不遂
      ，身邊如同有隨時欲引爆之定時炸彈等情，自係以將來惡害通知甲○○，並已
      足令甲○○心生畏佈。另參酌甲○○陳述：我因連續遭人電話恐嚇付錢消災，
      心中感到很害怕，故配合警方匯款五萬元入指定帳戶等語（臺灣臺北地方法院
      檢察署八十九年度偵字第二八一○號卷第七頁、八十九年度偵字第四四五五號
      卷第三六頁），且有匯款單一紙附卷可稽（前開偵字第二八一○號卷第九頁）
      。故甲○○乃因上訴人乙○○前開惡害之通知，致心生畏佈，而配合警方辦案
      匯款五萬元至上訴人乙○○指定之帳戶內之事實，至為明確。
（二）上訴人乙○○於警訊及臺灣地方法院檢察署檢察官偵查中供稱：係我朋友「林
      振芳」在高雄市一酒店上班花名「天心」之女友給甲○○欺侮，故我始代為調
      解云云（詳臺灣臺北地方法院檢察署八十九年度偵字第二八一○號卷第十四頁
      背面、第廿六頁背面）；惟上訴人乙○○嗣後復改稱：係甲○○欠我朋友「林
      振芳」工程款（公關費）二百萬元，我出面為其仲裁云云（本案偵字第四四五
      五號卷第廿二頁背面）。而該工程款或公關費之緣由，乃係太平洋公司旗下之
      鳳信有線電視公司（下稱鳳信公司），因在高雄縣大寮鄉、鳳山市、鳥松鄉埋
      設管線或掛管時常遇居民抗爭，故鳳信公司負責協調居民抗爭事宜之員工曹誠
      心，即請「林振芳」幫忙，但「林振芳」要求一筆車馬費約二百萬元，嗣「林
      振芳」解決居民抗爭事宜後，二百萬元卻遲未給付，曹誠心告知「林振芳」，
      該筆款項須經總經理同意始可，故「林振芳」因而認為太平洋公司總經理甲○
      ○欠其二百萬元等情，業經證人曹誠心在原審陳述在卷（詳原審卷第七十二、
      七十三頁）本院調查時曹誠心仍為相同之陳述（見本院卷第六十三頁至第六十
      四頁）。上訴人乙○○及辯護人雖辯稱前揭惡害通知予被害人甲○○之行為，
      其主觀上意思如非基於「林振芳」女友「天心」遭甲○○欺侮，即為前開「林
      振芳」為鳳信公司解決居民抗爭之事由，有債權、債務之前提云云。然查：上
      訴人乙○○自警訊、偵查、原審及本院審理時均供陳：僅知「林振芳」約三十
      七、八歲，不清楚「林振芳」之真正姓名及年籍資料等語（詳臺灣臺北地方法
      院檢察署八十九年度偵字第二八一○號卷第一五頁、本案偵字第四四五五號卷
      第三六頁、本院卷第三二六頁），惟上訴人乙○○既願代「林振芳」調解本件
      糾紛，豈有不知如何聯絡「林振芳」之理，故其所言，無非係為迴護「林振芳
      」之詞。且如本案之緣由，縱如上訴人乙○○所辯係因「林振芳」之女友「天
      心」遭甲○○欺侮所致，則甲○○欺侮「天心」之侵權行為損害賠償請求權未
      經法院判決勝訴確定前，該債權存在與否及數額為何，均尚未確定，是甲○○
      並未對「林振芳」或「天心」負有任何債務；又縱令甲○○如對「天心」有前
      開欺侮之情事，則該損害賠償之債權人亦為「天心」，亦與「林振芳」無涉，
      故上訴人乙○○假借代「林振芳」出面調解該糾紛，而行恐嚇取財之實，難謂
      無與「林振芳」共同為自己不法所有之意思。其次，如本案之糾紛，係因甲○
      ○任總經理之太平洋公司旗下之鳳信公司為解決埋設管線導致居民抗爭，因而
      商請「林振芳」出面解決所致，姑不論甲○○於偵查陳述：曹誠心是其公司關
      係企業鳳信公司之職員，其與曹誠心業務上無直接關係，其亦未收到有關鳳信
      公司欠『林振芳』公關費二百萬元之資料等語（見本案偵字第四四五五號卷第
      四六頁）；縱令「林振芳」確有代鳳信公司解決上開居民抗爭事宜，則「林振
      芳」當初要求之車馬費二百萬元，是否已經鳳信公司或太平洋公司之同意，換
      言之該項債權是否業已成立生效，尚有可疑，且數字是否二百萬元，亦有爭議
      ；即令鳳信公司或太平洋公司同意，前開債權業已成立生效，然債務人係鳳信
      公司或太平洋公司，亦與太平洋公司總經理甲○○個人無關，易言之，甲○○
      本人並未因前開居民抗爭事件而對「林振芳」負有債務，甲○○既非實際債務
      人，上訴人乙○○等對之恐嚇要索二百萬元，仍屬恐嚇取財。再參酌前開上訴
      人乙○○電話恐嚇被害人甲○○之內容：「‧‧‧今納日咱頭家有法度接受這
      款的工作，做這樣的代誌，大家都托白的啦，敢有擔當來作這款的代誌，對不
      對，像你要作那樣的事情，我們有辦法預防你，但是我們要做的代誌你沒辦法
      預防‧‧‧」、「今天搞那些有的沒的，想要來報警啦，想要跟我們見面有的
      沒的‧‧‧變成和阮結怨沙變兩條‧‧‧」、「‧‧‧就算你報警捉也只能捉
      一個，你無法度捉全部‧‧‧」、「‧‧‧阮是求財，你是求平安啦」，均係
      以複數人稱自謂，且其明白表示係為求財等情，足認上訴人乙○○名為代「林
      振芳」出面協調前開事宜，實為恐嚇取財，故其與「林振芳」自具備共同為自
      己不法之意思，已屬明顯。
（三）又甲○○陳稱：我匯款五萬元係至被告指定之世華銀行苓雅分行000000
      000000000000號帳戶等語（本院卷第二四頁），而上訴人亦不否
      認以電話通知甲○○須將款項匯入其所指定之世華銀行苓雅分行000000
      000000000000號帳戶及泛亞商業銀行苓雅分行○七八一四號帳戶
      等情，且上訴人為警查獲時，在其身上搜出前開二銀行二張金融卡，有扣押物
      品清單一紙為證（見原審卷第卅四頁）。惟上訴人乙○○供陳：二張金融卡係
      「林振芳」交給我的，「林振芳」並告訴我可以提供上開二個帳戶予甲○○，
      視其欲用何帳戶匯款等語（見原審卷第三○二頁）；再由被害人甲○○係於八
      十九年一月二十四日下午三時十分以後囑託其公司小姐匯款五萬元，業據其陳
      述在卷（詳臺灣臺北地方法院檢察署八十九年度偵字第二八一○號卷第六頁背
      面），且有匯款單一紙為證（見前卷第九頁），而該筆五萬元之款項，業於同
      日分別以二萬元、二萬元、一萬元三次在大眾銀行北桃園分行以金融卡提領完
      畢，此經原審查明屬實，有世華銀行苓雅分行九十年二月七日（九○）世苓雅
      字第○○二一號函附000000000000000000號帳戶存款明細
      帳一份（參本案偵字第七七二五號卷第五五至六一頁）及九十一年十一月十九
      日（九一）世苓雅字第三三五號函在卷可憑（見原審卷第二八四頁）。然上訴
      人乙○○係於同日下午四時三十五分許，在高雄市苓雅區○○○路一百六十二
      號阮綜合醫院內以公共電話與被害人甲○○通話中遭查獲，此有被害人甲○○
      及上訴人乙○○之警訊筆錄為證（詳臺灣臺北地方法院檢察署八十九年度偵字
      第二八一○號卷第六、七頁、第一○頁背面），故由被害人甲○○囑託公司小
      姐匯款之時間為下午三時十分以後，提款地點在桃園，而上訴人遭查獲之時間
      、地點為同日下午四時三十五分許及在高雄市等情觀之，提款人並非上訴人，
      應可確定。惟由帳戶係由「林振芳」交付予上訴人乙○○之情節觀之，該筆款
      項自係由「林振芳」取走無疑。準此，上訴人乙○○為「林振芳」出面恐嚇甲
      ○○，而將來甲○○匯款所需之帳戶則由「林振芳」提供，嗣甲○○所匯之五
      萬元復已於該帳戶內提領完畢，是上訴人乙○○與「林振芳」間，就本案恐嚇
      取財之犯行，顯有犯意聯絡及行為分擔，自應論以共同正犯。
（四）上訴人乙○○另辯稱：以我過去之身分、經歷及行為動機、模式而言，應無恐
      嚇取財之犯行云云，並提出漏網新聞雜誌一本及剪報二本為證，有贓證物品清
      單一紙附卷可稽（見原審卷第二一二頁）。惟觀諸前開雜誌及剪報之內容，雖
      載明上訴人熱心公益及為民眾排解紛爭之事跡，惟此均屬上訴人乙○○過去之
      生活狀況、品行、智識程度等項目，為法院科刑時審酌之標準，且人會改變，
      過去之行為及生活條件，與現在不同，過去行為與與現在是否犯罪無關，又有
      關行為動機更為刑法第五十七條第一款明定之科刑應注意之項目，亦與犯罪無
      關。另上訴人乙○○前述恐嚇言詞上是直接以生命、身體危險等惡害通知甲○
      ○，其言詞之內容，依社會一般觀念衡量，已足使人生畏佈心，縱被害人心理
      狀態特別，不因而畏佈，亦應成立恐嚇取財罪之未遂犯（參最高法院八十四年
      度台上字第八一三號判決意旨），且本案之被害人甲○○業已陳明：已心生畏
      懼等語，詳如前述，故上訴人乙○○前開辯解，均不足採。
（五）又被害人是配合警方辦案，依上訴人乙○○指示之帳戶而匯款五萬元，此經被
      害人甲○○已於偵查及原審審理時陳明述（見本案偵字第四四五五號卷第三六
      頁、原審卷第廿四頁）。然上訴人乙○○原即有恐嚇取財之決意，客觀上又著
      手恐嚇之行為，而本案被害人配合警方辦案而匯款之五萬元，旨在依警員之囑
      便於破案，原無交付之意思，雖該筆款項嗣後為「林振芳」取得，仍應論以恐
      嚇取財未遂犯（參最高法院六十九年度台上字第四四六號判決意旨）。從而上
      訴人辯稱甲○○匯款五萬元，乃係應警方之要求，與恐嚇取財罪之構成要件不
      符云云，自無足取。
    綜上所述，上訴人乙○○既有為共犯「林振芳」不法所有之意圖，而以前揭將來
    惡害之言詞通知甲○○，致使甲○○心生畏懼，而交付五萬元，故上訴人乙○○
    恐嚇取財之犯行，已屬明確，其所辯係卸責之詞，不足採信，其犯行已堪認定。
二、上訴人乙○○雖已著手恐嚇取財行為之實施，惟被害人甲○○乃因配合警方辦案
    ，才依其指示匯款五萬元，被害人原無匯款之意，已如前述，其犯罪尚屬未遂，
    核上訴人所為，係犯刑法第三百四十六條第三項、第一項之恐嚇取財未遂罪。又
    上訴人乙○○為達一個恐嚇取財之目的，接續數天，多次打電話恐嚇被害人，而
    有數次實施恐嚇取財之行為，為接續犯，應僅成立一罪（參最高法院八十年度台
    上字第二五九七號、六一三六號判決意旨）。公訴人認上訴人乙○○前開多次接
    續之恐嚇犯行，應論以連續犯，容有誤會，併予指明。又上訴人乙○○與前述「
    林振芳」之成年男子，就前開恐嚇取財之犯行，具有犯意聯絡及行為分擔，為共
    同正犯。
三、公訴意旨另以：綽號「天心」姓名年藉不詳之女子，先於八十九年一月十三日中
    午十一時左右，由「天心」之女子，撥打被害人甲○○所有之00000000
    00號行動電話，佯稱面談事情，相約於次日（十四日）在台北市○○○路與新
    生南路交叉口凱統飯店吃飯，被害人依約於次日上午十一時三十五分前往該地點
    ，惟並未見到熟識之人，正欲出門離去之際，突遭二名姓名年籍不詳男子持木棍
    由巷內衝出毆打被害人甲○○，致被害人受有左大腿挫傷及瘀血等傷害，而被告
    隨即於同日（十四日）下午一時四十分許，撥打被害人行動電話恐嚇稱：我是受
    人之託要打斷你的雙腿，今天沒有打斷你的腿，我還會再來等語，當日晚上再次
    來電要求被害人交付二百萬元，以花錢消災，因認綽號「天心」之女子與被告乙
    ○○、「林振芳」涉有共犯恐嚇取財罪嫌；且被告乙○○於八十九年一月十四日
    電告被害人前揭惡害之通知，亦涉有恐嚇取財犯嫌等語。經查：
（一）公訴人認綽號「天心」之女子涉共犯本案恐嚇取財罪，所據者無非被害人甲○
      ○於警訊時陳述前開「天心」於八十九年一月十三日中午十一時許電約次日面
      談，惟其到場後未見到熟識之人，即遭人持木棍毆打，而被告嗣後復打電話恐
      嚇等情（詳臺灣臺北地方法院檢察署八十九年度偵字第三、四頁），及上訴人
      於警偵訊時供陳：係我朋友「林振芳」在酒店上班花名「天心」之女友給甲○
      ○欺侮，故我始代為調解等語（詳臺灣臺北地方法院檢察署八十九年度偵字第
      二八一○號卷第一四頁背面、第二六頁背面），為其所憑之依據。然被告始終
      否認認識「天心」其人（見原審卷第二四五、二六九頁），且「天心」、「林
      振芳」均未到案，而上訴人嗣後就本件糾紛復陳稱係因「林振芳」解決鳳信公
      司埋設管線導致居民抗爭所致，並經證人曹誠心及蔡達雄（高雄市苓雅區安祥
      里里長）到庭證述確有抗爭事宜（詳原審卷第七○至七十五頁），自難僅以前
      開被害人甲○○之指訴，逕認「天心」為本案之共犯，此外復查無其他積極證
      據足資認定「天心」涉有本件恐嚇取財罪嫌，故公訴人此部分之指訴，尚有誤
      會。
（二）公訴人另認上訴人乙○○於八十九年一月十四日下午一時四十分許，撥打被害
      人行動電話恐嚇稱：我是受人之託要打斷你的雙腿，今天沒有打斷你的腿，我
      還會再來等語，當日晚上再次來電要求被害人交付二百萬元，以花錢消災等情
      ，亦係以被害人甲○○之指訴為憑（詳臺灣臺北地方法院檢察署八十九年度偵
      字第二八一○號卷第四、五頁），惟此部分依被害人前揭指述，乃係於八十九
  年一月十四日下午一時四十分許撥打，而公訴意旨卻載明被告係於同年一月十
      七日下午三點五分許，開始撥打被害人之電話，故由前開時點觀之，公訴人此
      部分之指訴，自有未洽。且被害人甲○○雖於原審審理時亦陳稱：被告在電話
      中有表示受人之託要打斷你的腿，今天沒打斷你的腿，還會再來等語（見原審
      卷第廿五頁），惟被害人甲○○於警訊時亦陳述：同年月十八日下午二時二十
      分許，有另名男子打行動電話給我，叫我將二百萬元分次電匯等語（詳前偵卷
      第四頁背面），是本案發生期間，顯有上訴人乙○○以外之人亦曾撥打被害人
      之電話，要求匯款，故被害人甲○○是否可確定八十九年一月十四日下午及晚
      間遭電話恐嚇之行為人，即為上訴人乙○○，尚非無疑；另參酌上訴人乙○○
      自始否認曾電告被害人甲○○上開言詞，而由被害人甲○○提出經上訴人坦承
      撥打之錄音帶內容觀之，亦無上揭言語，有錄音帶譯文一份附卷可稽（詳本案
      偵字第七七二五號卷第三二至五二頁），已如前述，復由前開譯文前後觀之，
      上訴人恐嚇所用之言語，尚無如此直接，是故認為前開八十九年一月十四日撥
      打被害人電話，恐嚇上開言詞者，尚難逕認係上訴人乙○○所為，從而此部分
      不能證明上訴人乙○○所為，另亦無其他積極確切證據足認上訴人乙○○確有
      此部分犯行，此部分原應為無罪之諭知，然此部分與前開論罪部分有實質上一
      罪之關係，爰不另為無罪諭知。
四、公訴意旨復以：被告乙○○以電話指示被害人匯款所用帳戶，乃係未經案外人戴
    昌司同意或授權而開戶的世華銀行苓雅分行帳號00000000000000
    0000號帳戶，並查獲時由被告身上搜出戴昌司失竊之身分證、世華銀行之金
    融卡（卡號0000000000號）、泛亞商業銀行之金融卡（卡號0000
    00000000－00號）各一枚，足生損害於戴昌司，因認被告乙○○另涉
    有刑法第二百十六條、第二百十條之行使偽造文書罪嫌等語。
（一）公訴人認上訴人乙○○涉有此部分行使偽造文書犯行，係以被害人甲○○所匯
      之五萬元，嗣以金融卡分次提領完畢，似認係由上訴人以查獲時在其身上搜出
      之世華銀行金融卡為之；另以上訴人乙○○無任何法律關係為基礎，而持有他
      人之身分證及金融卡，與常情不符，為其所憑主要之論據。
（二）經查：案外人戴昌司已於九十年三月十四日死亡，此有死亡證明書及除戶戶籍
      謄本各一份附卷可參（詳本案偵字第四四五五號卷第五五頁、本院卷第三一一
      頁），然戴昌司生前於八十九年二月三日在警訊時曾證述：我之身分證於八十
      九年一月十五日晚間八時許失竊，我於同年月十七日前往戶政事務所申請補發
      ，且我未申請世華銀行苓雅分行之000000000000000000號
      帳戶之開戶，亦未申請金融卡，同時並未同意他人使用其名義申請等語（詳臺
      灣臺北地方法院檢察署八十九年度偵字第四八四四號卷第二三頁背面、二四頁
      ）；而戴昌司生前證述於同年月十七日申請補發身分證一節，業經原審函查確
      實，有高雄市前鎮區戶政事務所九十二年一月十六日高市鎮戶字第○九二○○
      ○○四四四號函附申請書及相關資料四份在卷足稽（原審卷第三○七至三一一
      頁），且有戴昌司於八十九年一月十七日新申請核發之身分證一紙附卷可按（
      詳臺灣臺北地方法院檢察署八十九年度偵字第四八四四號卷第二六頁）。又上
      訴人乙○○指示被害人匯款所用之世華銀行苓雅分行之上開帳戶，卻係於八十
      九年一月十八日開戶，並以戴昌司於八十五年三月十一日換發之身分證為據，
      換言之，前揭開戶手續係以戴昌司生前於八十九年一月十五日晚間失竊之身分
      證為之等節，亦據原審函查屬實，有該行九十二年一月二十四日（九二）世苓
      雅字第○二二號函附開戶資料及戴昌司身分證影本各一份附卷足參（原審卷第
      三一三、三一四頁）；另上訴人乙○○遭查獲時在其身上搜出泛亞商業銀行之
      金融卡之開戶情況，亦同上情，有卷附該行苓雅分行九十二年一月二十九日（
      九二）泛苓發字第二○八○號函附開戶資料為證（原審卷第三二七至三二九頁
      ），故案外人戴昌司前開帳戶之開戶及取得金融戶等資料，應係遭人盜用其失
      竊之身分證，而向世華銀行苓雅分行、泛亞商業銀行苓雅分行偽以戴昌司之名
      義申請無疑。
（三）上訴人乙○○辯稱：前開身分證、金融卡及帳戶號碼，均係由「林振芳」所提
      供，我認為戴昌司與「林振芳」為同夥等語（見原審卷第三○二頁）；換言之
      ，上訴人乙○○並不知悉該帳戶係遭人偽以戴昌司之名義申請。雖由上訴人乙
      ○○與「林振芳」共犯本案恐嚇取財之犯行觀之，上訴人乙○○持有他人之身
      分證、金融卡，而為上開辯解似與常情不符，惟上訴人乙○○與「林振芳」僅
      就恐嚇取財有犯意聯絡，業如前述，尚不能僅以上訴人乙○○單純持有他人身
      分證、金融卡，逕認上訴人就偽造文書或行使偽造文書之部分，亦有犯意之聯
      絡，仍須視上訴人乙○○是否涉有偽造文書之犯行為斷。是故究竟何人至上開
      二銀行開戶及提領被害人甲○○所匯之五萬元，即為關鍵所在。惟前開帳戶開
      戶之錄影帶，業已逾金融機構錄影機錄攝資料保存六個月之期限，故銀行無法
      提供一節，有世華銀行苓雅分行九十一年十一月十九日（九一）世苓雅字第三
      三五號函為證（見原審卷第二八四頁），而本件開戶之時間係在八十九年一月
      十八日，已如前述，是法院已無從取得上開帳戶開戶及是否有使用金融卡之錄
      影帶，故無從查明上訴人乙○○是否涉及前開帳戶之開戶及相關之偽造文書犯
      行，依「無罪推定」、「罪疑惟輕」之原則，自應為有利上訴人乙○○之認定
      。至於被害人於八十九年一月二十四日下午匯款五萬元入前開世華銀行苓雅分
      行帳戶內，依匯款時間、提款地點及上訴人於同日遭查獲之地點判斷，自非由
      上訴人乙○○以在其身上搜出之世華銀行金融卡，分次提領前開款項完畢，已
      詳如前述，故公訴人所指上訴人乙○○涉有此部分行使偽造文書犯行部分，亦
      無實據。此外復查無其他積極確切證據足認上訴人乙○○有公訴人所指之行使
      偽造文書犯行，惟公訴意旨認此部分與前開有罪部分具有裁判上一罪之關係，
      亦不另為無罪之諭知。
五、原審適用刑法第三百四十六條第三項、第一項、第二十六條、第二十八條、第三
    十八條第一項第二款，罰金罰鍰提高標準條例第一條前段規定，並審酌上訴人乙
    ○○與一稱為「林振芳」之成年男子共同恐嚇他人錢財，其生活狀況、品行、智
    識程度、與被害人之關係，其犯罪之動機、目的、刺激、手段、所生損害及犯罪
    後之態度，量處有期徒刑八月。並說明扣案之「易利信」ＰＨ三八八型行動電話
    一具（含0000000000號ＳＩＭ卡一片），為上訴人乙○○所有，且係
    供恐嚇被害人甲○○所用之物，業據其供明在卷（見原審卷第三○一、三二六頁
    ），其依刑法第三十八條第一項第二款之規定宣告沒收之理由。並說明扣案戴昌
    司失竊之身分證、世華銀行之金融卡（卡號0000000000號）、泛亞銀
    行之金融卡（卡號000000000000－00號）各一枚，因上訴人乙○
    ○未涉及此部分偽造文書犯行，已如前述，此部分無從諭知沒收之理由。並說明
    扣案之木棍一支，係被害人甲○○於八十九年一月十四日在台北市○○○路與新
    生南路交叉口凱統飯店前，遭二名姓名年籍不詳之男子持木棍毆打時所奪下，該
    木棍既非上訴人乙○○所有，業經上訴人乙○○陳明在卷（見原審卷第三三八頁
    ），上訴人乙○○亦未涉及此部分之傷害案，已如前述，該木棍不得併予宣告沒
    收之理由。經核原判決認事用法並無不合，量刑亦屬適當，上訴人乙○○上訴否
    認犯罪，為無理由，應予駁回。
據上論結，應依刑事訴訟法第三百六十八條，判決如主文。
本案經檢察官張金塗到庭執行職務。
中      華      民      國    九十二    年      七      月    二十二    日
                              臺灣高等法院高雄分院刑事第九庭
                                  審判長法官  張明松
            法官  任森銓
                                        法官  張盛喜
右正本證明與原本無異。
被告不得上訴。
檢察官如不服本判決應於收受本判決後十日內向本院提出上訴書狀，其未述上訴理
由者，並得於提起上訴後十日內向本院補提理由書狀（均須按他造當事人之人數附繕
本)「切勿逕送上級法院」。
                                      書記官  楊茱宜
中      華      民      國    九十二    年      七      月    二十二    日
附錄論罪科刑法條：
中華民國刑法第三百四十六條
意圖為自己或第三人不法之所有，以恐嚇使人將本人或第三人之物交付者，處六月以
上五年以下有期徒刑，得併科一千元以下罰金。
以前項方法得財產上不法之利益，或使第三人得之者，亦同。
前二項之未遂犯罰之。


司法院資訊處製作；財團法人民間司法改革基金會備份。
